臺灣桃園地方法院刑事判決　　　　　　　110年度易字第435號
公　訴　人　臺灣桃園地方檢察署檢察官
被　　　告　王玄德



上列被告因詐欺案件，經檢察官提起公訴（109 年度偵字第0000
0 、21341 號），本院判決如下：
    主  文
王玄德幫助犯詐欺取財罪，共貳罪，各處有期徒刑參月，如易科
罰金，均以新臺幣壹仟元折算壹日。應執行有期徒刑伍月，如易
科罰金，以新臺幣壹仟元折算壹日。
    事  實
王玄德明知申請行動電話門號交付他人使用，可能被利用作為詐
欺取財與其他犯罪之聯絡工具，而依其社會經驗，可預見將自己
申辦之行動電話門號提供予他人使用，該他人極可能以該行動電
話門號作為詐欺取財犯罪之工具，而幫助他人遂行詐欺取財犯行
，竟仍基於縱該人將其申辦之行動電話門號用以從事詐欺取財犯
行，亦不違反其本意之幫助詐欺取財之不確定故意，為下列行為
：
一、王玄德於民國108 年10月11日，在址設桃園市○○區○○路
    0 段00號之臺灣大哥大股份有限公司桃園成功店（下稱臺灣
    大哥大公司）申辦門號0000000000號（下稱甲門號），並於
    同日申請攜碼服務至中華電信股份有限公司（下稱中華電信
    公司）後，而於同年月28日上午11時前，在桃園市不詳地點
    ，將甲門號交付給身分不詳之詐欺集團成員。嗣該詐欺集團
    成員取得甲門號後，即意圖為自己不法所有，基於詐欺取財
    之犯意，於同年月28日上午11時許，在臺灣地區不詳地點，
    以甲門號撥打電話給楊素淩佯稱為其友人阿文，急需借款云
    云，致楊素淩陷於錯誤，於同日（28）上午11時36分許，匯
    款新臺幣（下同）15萬元至林正惠（經檢察官另案偵辦中）
    所有之彰化商業銀行股份有限公司（下稱彰化銀行）木柵分
    行000-00000000000000號帳戶內，旋遭提領一空。
二、王玄德另於108 年11月10日，在址設桃園市○○區○○路00
    號之亞太電信股份有限公司桃園中山店（下稱亞太電信公司
    ）申辦行動電話門號0000000000號（下稱乙門號）後，而於
    同年月26日上午10時前，在桃園市不詳地點，將乙門號交付
    與身分不詳之詐欺集團成員。嗣該詐欺集團成員取得乙門號
    後，即意圖為自己不法所有，基於詐欺取財之犯意，於同年
    月26日上午10時許，在臺灣地區不詳地點，以乙門號撥打電
    話給陳美雀佯稱為其友人張國全，急需借款云云，致陳美雀
    陷於錯誤，於翌（27）日上午10時10分許，匯款28萬元至鄭
    丞宏（涉嫌詐欺罪部分不起訴處分確定）所有之中華郵政股
    份有限公司（下稱中華郵政）花壇郵局000-00000000000000
    號帳戶內，於同年月28日上午11時46分，匯款20萬元至王鈞
    諭（涉嫌詐欺罪部分另案審理中）所有之臺北富邦商業銀行
    股份有限公司（下稱臺北富邦銀行）花蓮簡易分行000-0000
    00000000號帳戶內，於同（28）日上午11時47分許，匯款22
    萬元至王鈞諭所有之國泰世華商業銀行股份有限公司（下稱
    國泰世華銀行）斗六分行000-000000000000號帳戶，於同年
    月29日中午12時許，匯款34萬（起訴書誤載為34萬30元，應
    予更正，該30元為匯款手續費）至高健倫（涉嫌詐欺罪部分
    另案審理中）所有之華南商業銀行股份有限公司（下稱華南
    銀行）東湖分行000-000000000000號帳戶內，旋遭詐欺集團
    成員徐誌凱（所涉三人以上共同詐欺取財犯行部分，經法院
    另行判決）及其他車手提領一空。
    理  由
一、認定事實所憑之理由及證據：
    訊據被告王玄德雖坦承有於上開時、地申辦甲、乙門號之事
    實，惟矢口否認有何幫助詐欺取財之犯行，辯稱：我辦完甲
    、乙門號後沒有拿到門號卡等語，經查：
 ㈠ 被告於108 年10月11日，先至址設桃園市○○區○○路0 段
    00號之臺灣大哥大公司申辦甲門號，並於同日申請攜碼服務
    至中華電信公司；另於同年11月10日，在址設桃園市○○區
    ○○路00號之亞太電信公司申辦乙門號等事實，為被告於偵
    訊、本院準備程序及審理時，均坦承不諱，核與證人即陪同
    申辦該等門號之蔡秉霖於偵訊及本院審理時之證述大致相符
    ，並有臺灣大哥大公司109 年9 月18日法大字000000000 號
    書函所附資料（臺灣大哥大公司基本資料查詢【租用108/10
    /11 至108/10/13 】、臺灣大哥大預付卡申請書【含被告申
    辦時所拍照片及其國民身分證正、反面、全民健康保險卡正
    面之翻拍照片】）、中華電信公司臺灣北區電信分公司桃園
    營運處109 年9 月24日桃服字第1090000220號函所附資料（
    中華電信公司行動寬頻業務租用申請書、中華電信公司行動
    寬頻業務服務契約、證件單據黏貼單、國內通信費用優惠專
    案同意書、中華電信公司營運處號碼可攜服務申請書、行動
    上網服務申辦須知、699 購機方案同意書（30）_ 選搭精彩
    Hami包、國民身分證正、反面、全民健康保險卡正面影本）
    、亞太電信公司函附資料（行動電話服務申請書－乙門號、
    亞太電信公司專案同意書－乙門號、國民身分證正、反面、
    全民健康保險卡正面翻拍照片、被告申辦時所拍照片、國民
    身分證領補換資料查詢結果、亞太電信108 年10月電話服務
    費通知單【補】、合約資訊、專案異動聲明書－乙門號、亞
    太電信公司專案同意書、被告國民身分證正、反面、全民健
    康保險卡正面影本）、通聯調閱查詢單（甲門號）、查詢單
    明細（乙門號）在卷可考；又告訴人楊素淩、陳美雀於事實
    欄一、二所示之時間，接獲詐欺集團成員分別以甲、乙門號
    撥打電話詐欺，均陷於錯誤，告訴人楊素淩因此匯款15萬元
    至林正惠前揭彰化銀行帳戶；告訴人陳美雀則分別匯款28萬
    元、20萬元、22萬元、34萬元至上開鄭丞宏之花壇郵局帳戶
    、王鈞諭之臺北富邦銀行、國泰世華銀行帳戶、高健倫之華
    南銀行帳戶等情，業據證人即告訴人楊素淩、陳美雀、證人
    即上開帳戶申辦人鄭丞宏、王鈞諭於警詢時證述明確，並有
    彰化銀行木柵分行108 年12月4 日彰柵字第1081204 號函附
    資料（顧客資料卡－戶名：林正惠、彰化銀行業務往來申請
    書、印鑑卡暨顧客資料卡－戶名：林正惠、該行00000000
    000000號帳戶交易明細）、臺北富邦銀行萬華分行存摺封面
    及內頁交易明細影本（戶名：楊素淩）、臺北富邦銀行匯款
    委託書（證明聯）/ 取款憑條（收款人：林正惠）、中華郵
    政花壇郵局客戶歷史交易明細（戶名：鄭丞宏）臺灣銀行綜
    合存款存摺封面及內頁交易明細影本（戶名：莊麗雲即告訴
    人陳美雀委託匯款之人）、臺灣銀行匯款申請書回條聯（分
    別為：「匯款人：陳美雀、代理人莊麗雲、收款人：鄭丞宏
    、金額：28萬元」、「匯款人：陳美雀、代理人莊麗雲、收
    款人：王鈞諭、金額：20萬元」、「匯款人：陳美雀、代理
    人莊麗雲、收款人：王鈞諭、金額：22萬元」）、交易明細
    （戶名：王鈞諭）、國泰世華銀行對帳單（戶名：王鈞諭）
    、華南銀行客戶資料整合查詢（戶名：高健倫）、淡水第一
    信用合作社八里分社活期存款存摺封面及內頁交易明細影本
    （戶名：連自柔【即告訴人陳美雀之女】）、淡水第一信用
    合作社匯出匯款申請單（匯款人：陳美雀、收款人戶名：高
    健倫、金額：34萬元）、華南銀行查詢帳號之匯人明細印表
    （匯款人：陳美雀、收款人戶名：高健倫、金額：34萬元）
    、證人陳美雀所提供詐欺集團與其聯繫過程之行動電話螢幕
    翻拍及擷取照片存卷可憑，該等事實，應可認定，足證被告
    所申辦之甲、乙門號確遭詐欺集團使用作為詐欺取財之工具
    。
 ㈡ 本院認定被告確有交付甲、乙門號給身分不詳之詐欺集團成
    員，理由如下：
  ⒈被告於第一次偵訊時供稱：我沒有申辦過甲、乙門號，我只
    有申辦過遠傳預付卡，沒再使用其他門號了，但我有把身分
    證件交給開通訊行的朋友（即蔡秉霖），他說辦門號可以換
    行動電話，後來我都沒拿到行動電話，且找不到他人，我不
    清楚我朋友以我名義申辦幾支門號，我前一陣有擔心通訊費
    的問題等語（見109 年度偵字第13830 號卷第51頁正、反面
    ）；復於第二次偵訊時改稱：甲、乙門號都是我親自去申辦
    的，臺灣大哥大公司申請書和亞太電信公司申請書所附現場
    照片是我被拍攝沒錯，我辦完門號後沒有拿到門號卡，只有
    拿到行動電話等語（見109 年度偵字第13830 號卷第120 頁
    反面至第121 頁），於本院法官訊問時供稱：我辦完甲、乙
    門號後，行動電話和門號卡都是交給蔡秉霖等語（見易字卷
    第96至97頁），於本院準備程序時稱：我申辦甲、乙門號時
    ，當場沒有拿到門號卡，蔡秉霖說要過幾天才能拿到，但我
    後來就找不到他了，所以並沒有拿到甲、乙門號卡等語（見
    易字卷第124 至125 頁），則被告起初否認有申辦甲、乙門
    號，託推稱係友人拿其身分證件去申辦門號，其不清楚辦了
    什麼門號，然經證人即陪同其申辦甲、乙門號之友人蔡秉霖
    於偵訊時明確證稱甲、乙門號係被告本人申辦等情（見109
    年度偵字第13830 號卷第119 頁反面），並經檢察官提示臺
    灣大哥大預付卡申請書上所附、亞太電信公司所提供被告申
    辦時所拍攝之照片（見109 年度偵字第13830 號卷第67頁反
    面、第83頁），被告始承認確有親自申辦甲、乙門號之事實
    ，顯見被告所述之憑信性甚低，且就是否有取得甲、乙門號
    卡、有無將甲、乙門號卡交付他人乙事所述前後矛盾，則被
    告所辯未取得甲、乙門號卡、未將該等門號卡交付他人等辯
    解，已難盡信。
  ⒉證人蔡秉霖於偵訊及本院審理時證稱：我認識王玄德好幾年
    了，我自己之前也是開通訊行，有在辦理申辦門號拿行動電
    話換現金的活動，甲、乙門號都是我陪王玄德去申辦的，我
    就照電信公司的資費方案去申辦想要的行動電話，門市人員
    會把行動電話交給王玄德，我等王玄德辦好就跟他收購行動
    電話，而我不會去管甲、乙門號卡的事情，我只要拿行動電
    話拋售賺取差價，所以並沒有向他收購甲、乙門號卡，我也
    不確定他是否當天就有拿到門號卡，即便他當下沒有拿到，
    門市人員也會告知他再來簽收，而因為我陪他辦過6 、7 個
    門號，我有跟他說過如該等門號沒繳月租費會有違約金的問
    題，所以我有問過他門號卡會如何處理，他說會交給朋友或
    家人使用等語（見109 年度偵字第13830 號卷第119 頁反面
    、易字卷第191 至200 頁）。是被告於第二次偵訊時供稱將
    甲、乙門號交付證人蔡秉霖等情，顯與證人蔡秉霖所述不一
    ，難認屬實。
  ⒊被告雖於本院準備程序改稱證人蔡秉霖說過幾天才能拿到甲
    、乙門號卡，但後來人就失聯等節，然被告既係親自至電信
    公司門市申辦甲、乙門號，與其接洽之對象均為門市人員，
    依其自承有過辦理行動電話門號之經驗（見易字卷第124 頁
    ），縱使未能當場取得該等門號卡，相關問題應係詢問電信
    公司門市人員，而非聽信陪同辦理之證人蔡秉霖所述，或等
    待證人蔡秉霖交付該等門號卡；如真需等待時日，卻未被通
    知領取，亦應係詢問電信公司門市人員了解後續處理情形；
    又電信公司門市人員按照申辦門號處理流程，應係將該等門
    號卡交付申辦門號名義人之被告本人，又怎會將之交付無關
    之證人蔡秉霖輾轉給被告，則被告此節所辯，實難採信。
  ⒋本案甲門號月租費699 元、乙門號月租費499 元等節，有前
    揭中華電信公司、亞太電信公司資料可參（見109 年度偵字
    第13830 號卷第63至65頁、第71頁至第73頁反面，第87至89
    、93至95、101 至103 頁），且證人蔡秉霖於本院審理時證
    稱在陪同被告申辦門號時有提醒過被告關於該等門號若沒繳
    月租費會產生違約金；被告復於第一次偵訊時陳稱曾擔心通
    訊費的問題，均如前述（理由欄㈠⒉、⒊），堪認被告對
    於申辦甲、乙門號，須繳付月租費一事知之甚明，如該等電
    信公司門市人員沒有交付甲、乙門號卡給被告，因本案甲、
    乙門號每月均須分別繳付699 元、499 元之月租費，被告亦
    應會向該等電信公司請求交付，若其認為係遭證人蔡秉霖取
    走，證人蔡秉霖又無故失聯，亦應辦理掛失手續，以防該等
    門號卡遭他人任意盜打，致其無端承受通話費暴增之風險，
    故被告自稱未取得甲、乙門號亦未向該等電信公司人員請求
    交付，證人蔡秉霖失聯後其亦未辦理掛失，顯悖於常理，是
    被告應確實有取得甲、乙門號卡。
  ⒌行動電話門號卡屬細小物品，倘偶然遺落，除非刻意搜索尋
    找，否則多半遭損毀或誤為垃圾而丟棄，其遺失掉落，經拾
    獲又恰供作詐欺取財之行為人使用之機率甚低。況詐欺取財
    之行為人使用之人頭門號，事涉聯絡被害人等事宜，實務上
    所見，亦不乏專門出售人頭帳戶、人頭門號之人，故收購自
    願者提供之人頭門號並非困難，衡情殊難想像詐欺取財之行
    為人會倚賴隨機撿拾或收購他人非自願提供之電信門號作為
    詐欺取財工具，若申辦人任何時候向電信公司辦理掛失，甚
    至報案，請警方追查拾獲其所遺失門號之使用者，將增加詐
    欺取財之行為人詐欺他人款項之成本，亦增加被查獲詐欺犯
    罪之風險，是被告於辯稱未將甲、乙門號交付他人云云，顯
    非可採。綜合上情，被告申辦甲、乙門號卡後，分別於事實
    欄一、二所示時、地，將該等門號卡交付身分不詳之詐欺集
    團成員乙節，足堪認定。
 ㈢ 近年來利用人頭行動電話門號以行詐欺之事屢見不鮮，除經
    媒體廣為報導外，並經政府多方宣導，而行動電話門號為通
    訊之重要工具，關乎使用者個人隱私及相關權益，其專屬性
    及私密性甚高，且我國電信業者對於申辦行動電話門號，並
    無特殊資格或使用目的之限制，凡有需求者均可申辦，一人
    可向不同電信業者申請數個不同門號，殊無借用他人名義申
    請行動電話門號之理。倘不自行申辦，反無故蒐集不特定人
    之行動電話門號，依常理判斷，可能與財產犯罪有關，用於
    規避犯罪偵查機關之追查，是依一般人之智識及社會生活經
    驗，對於門號卡極可能供作財產犯罪不法目的使用，當有合
    理之預見。經查，被告於行為時已年滿47歲，屬具備通常事
    理能力之成年人，並非毫無社會經驗，且於本院準備程序時
    自承，我看新聞知道如果在社會上申辦行動電話門號交付他
    人使用，極可能被利用作為詐欺取財與其他犯罪之聯絡工具
    ，而幫助他人遂行詐欺取財犯行等語（見易字卷第125 頁）
    是其應可預見身分不詳之人要求其交付門號卡，常與財產犯
    罪用以規避追查之需要密切相關，極可能遭他人作為詐取財
    物之犯罪工具，竟仍將該等門號卡交付他人使用，對於該等
    門號卡將遭作為從事詐欺取財之犯罪工具，當有所預見而執
    意為之，其顯具有幫助詐欺取財之不確定故意甚明。
 ㈣ 綜上所述，本案事證明確，被告上開犯行堪以認定，應依法
    論科。
二、論罪科刑：
 ㈠ 核被告事實欄一、二所為，均係犯刑法第30條第1 項前段、
    第339 條第1 項幫助犯詐欺取財罪。被告前揭2 次幫助犯詐
    欺取財罪，犯意各別，行為互殊，應分論併罰。又被告實施
    詐欺取構成要件以外之行為，係幫助犯，應依刑法第30條第
    2 項規定，按正犯之刑減輕之。
 ㈡ 爰審酌被告將其申辦之甲、乙門號交付身分不詳之詐欺集團
    成員使用，以幫助渠等對於告訴人楊素淩、陳美雀為前揭詐
    欺取財之犯行，侵害告訴人二人財產法益，增加檢警追緝詐
    欺犯罪之難度，所為實應非難，且犯後飾詞狡辯，未見悔意
    ，兼衡其犯罪之動機、目的、手段、迄今未與告訴人二人和
    解或賠償損害等一切情狀，分別量處如主文所示之刑，並均
    諭知易科罰金之折算標準，後定應執行之刑及諭知易科罰金
    之折算標準。
三、沒收：
    卷內尚無證據可認被告交付甲、乙門號給身分不詳之詐欺集
    團成員使用有取得犯罪所得，自無從宣告沒收。
據上論斷，應依刑事訴訟法第299 條第1 項前段，判決如主文。
本案經檢察官李韋誠提起公訴，檢察官蔡宜均到庭執行職務
中    華    民    國    110     年    11    月   18   日
                  刑事第五庭  審判長法  官  呂世文
                                    法  官  曾淑君
                                    法  官  陳郁融
以上正本證明與原本無異。
如不服本判決應於收受判決後20日內向本院提出上訴書狀，並應
敘述具體理由。其未敘述上訴理由者，應於上訴期間屆滿後20日
內向本院補提理由書(均須按他造當事人之人數附繕本)「切勿逕
送上級法院」。
                                    書記官  許哲維
中    華    民    國   110    年    11    月    18    日
附錄本案論罪科刑法條全文
刑法第30條
幫助他人實行犯罪行為者，為幫助犯。雖他人不知幫助之情者，
亦同。
幫助犯之處罰，得按正犯之刑減輕之。
刑法第339 條
意圖為自己或第三人不法之所有，以詐術使人將本人或第三人之
物交付者，處5 年以下有期徒刑、拘役或科或併科五十萬元以下
罰金。
以前項方法得財產上不法之利益或使第三人得之者，亦同。
前二項之未遂犯罰之。